【裁判字號】    95,交上訴,149
【裁判日期】    950420
【裁判案由】    公共危險
【裁判全文】
臺灣高等法院臺南分院刑事判決       95年度交上訴字第149號
上  訴  人
即  被  告  丙○○
上列上訴人因公共危險案件，不服臺灣臺南地方法院94年度交訴
字第104號中華民國95年1月3日第一審判決（起訴案號：臺灣臺
南地方法院檢察署93年度偵字第11935號），提起上訴，本院判
決如下：
    主  文
上訴駁回。
    事  實
一、丙○○前有違反麻醉藥品管理條例、恐嚇、過失傷害、重利
    等前科，其最近一次於民國88年間因重利案件，經臺灣臺南
    地方法院判處有期徒刑4月確定，並於89年1月20日易科罰金
    執行完畢。
二、丙○○係考領有小型車普通駕照之人，於93年7月13日晚上8
    時55分許，駕駛其女友吳文蘋所有之牌照號碼7073─JF號自
    用小客車，沿臺南市○○街597巷，由北向南行駛，途經南
    康橋時，因打瞌睡而逆向駛入對向車道（即由南向北之車道
    ），不慎先撞及甲○○停放於路旁之牌照號碼D3-7676號自
    用小客車（車頭朝北，車尾朝南），致D3-7676號自用小客
    車之左前側被撞凹、車門無法開啟，丙○○未停車再撞及沿
    臺南市○○街597巷自南向北由乙○○所駕駛之牌照號碼
    H73-759號重型機車，致乙○○機車車倒地，乙○○之右手
    指及左腳趾因此受有擦傷（過失傷害部分經乙○○於檢察官
    偵查中撤回告訴，經檢察官另為不起訴處分）。詎丙○○明
    知其駕車肇事致人受傷，竟為逃避責任而另行起意，未即採
    取救護或其他必要措施，旋即駕車逃逸，嗣經路人記下丙○○所駕駛上述自用小客車之車牌號碼，報警而循線查獲。
三、案經臺南市警察局第五分局報請臺灣臺南地方法院檢察署檢
    察官偵查起訴。
    理  由
壹、證據能力方面
    按被告以外之人於審判外之言詞或書面陳述，除法律有規定
    者外，不得作為證據，刑事訴訟法第一百五十九條第一項定
    有明文。而所謂法律有規定者，即包括同法第一百五十九條
    之一至之五所規定傳聞證據具有證據能力之例外情形。故如
    欲採被告以外之人於審判外之言詞，即如警訊或偵查中之言
    詞為證據時，必須符合法律所規定之例外情形，方得認其審
    判外之陳述有證據能力。查證人乙○○、陳怡碩於偵查中向
    檢察官所為之陳述上訴人即被告丙○○駕車肇事致證人乙○○受傷而逃逸之事實，並有道路交通事故調查報告表（一）
    、（二）、道路交通事故現場圖、證人乙○○之病歷資料影
    本各1份，復有現場照片12張在卷可證。又證人乙○○亦經
    本院及原審數次傳訊未到，且查無顯有不可信之情況，則證
    人乙○○、陳怡碩偵查中向檢察官所為之陳述，應得為證據
    ，合先明。
貳、認定犯罪事實所憑證據及理由
一、上訴人即被告丙○○經合法傳喚，於本院審理時無正當理由
    不到庭，惟據其於原審到庭時訊據上訴人即被告丙○○固不
    否認有於上開時、地，駕駛7073─JF號自用小客車，行經南
    康橋時，因打瞌睡而逆向駛入對向車道（即由南向北之車道
    ），不慎撞及甲○○停放於路旁之D3-7676號自用小客車，
    惟矢口否認其知道撞及乙○○之機車，然於原審辯稱：其不
    知道撞到乙○○之機車，亦不知道乙○○受傷云云。
二、經查：
（一）上揭事實，業據被告於本院準備程序時到庭坦承不諱（見
      本院上訴卷第30頁、第31頁），並有道路交通事故調查報
      告表（一）、（二）、道路交通事故現場圖及乙○○之病
      歷資料影本各1份，復有現場照片12張，附卷可資佐證。
（二）證人甲○○於原審94年12月20日審理時證稱：「我下班要
      去開車才發現車子被撞凹，車門無法開啟，當時有很多人
      及警車在現場，現場另有一輛機車受損，到了警局有聽該
      機車騎士受有擦傷，該機車被撞後倒在其車旁不到10公尺
      處，我聽路人說有人撞了我的車並離開現場了。」等語。
（三）證人乙○○於原審審理時經傳未到，惟其於檢察官偵查中
      結證稱：「我快要行駛到南康橋時，看到被告的車子從我
      對向駛來，有在蛇行，到橋中間就偏向我的車道，先撞到
      停放路旁的汽車後停止，被告後退再往前右轉起步，他的
      左前車頭撞到我的車頭。他的車子擦撞到我的機車，我人
      跳開，機車卡在他車下，他開不動，之後他又後退，才能
      駛離。我的機車沒有卡很進去，我車頭稍微有刮痕。我人
      沒有整個摔到地上，但我手握住機車手把倒在地上時受傷
      ，另外腳是被煞車握把壓到受傷。我叫了被告二次要他停
      車，但他都沒停車，後來是有人去追他並記下車牌。」等
      語（見93年度偵字第11935號偵查卷第23頁至第25頁）。
（四）證人陳怡碩（處理車禍之員警）於檢察官偵查中亦結證稱
      ：「當天現場只有被害人乙○○，乙○○說對方跑掉了。
      從車號查到車主為丙○○的前女友，我們通知他前女友，
      後來是丙○○主動到警局說明。」等語（見偵查卷第40頁
      ）。
（五）被告上開自白犯罪，核與上開證人甲○○、乙○○、陳怡
      碩所為之證言均相吻合，並與上開道路交通事故調查報告
      表（一）、（二）、道路交通事故現場圖及乙○○之病歷
      資料及現場照片12張所呈現之事實相合，上開證人所言不
      虛，應可採信。
（六）按刑法第一百八十五條之四之肇事逃逸罪，以行為人有駕
      駛動力交通工具肇事，致人死傷而逃逸之事實為已足，至
      行為人對肇事有否過失，則非所問，其目的以處罰肇事後
      逃逸之駕駛人為目的，俾促使駕駛人於肇事後能對被害人
      即時救護，以減少死傷。此觀該條之立法理由為「維護交
      通安全，加強救護，減少被害人之死傷，促使駕駛人於肇
      事後，能對被害人即時救護，特增設本條，關於肇事致人
      死傷而逃逸之處罰規定」自明。查被告於本院準備程序時
      到庭稱：「我確實有稍微撞到被害人，使她倒下地。」等
      語（見本院上訴卷第31頁），於原審審理時亦供稱其駕車
      當時在打瞌睡，並供述其所駕駛之7073─JF號自用小客車
      肇事當時擦撞得亂七八糟，共修理了新臺幣3萬多元，包
      括角燈、葉子板等多處等語，參以甲○○之自用小客車之
      左前側被撞凹、車門無法開啟等情，則當被告駕車首先撞
      及甲○○之D3-7676號自用小客車時，車輛之碰撞力道不
      小，其應已清醒才知道要將車右轉以返回其原車道，有上
      開道路交通事故現場圖可稽，否則其豈能知要返回其原車
      道。又其因欲返回其原車道時再撞到乙○○之機車時既已
      是清醒之狀態，即不能諉為不知有撞到乙○○之機車。況
      其撞到乙○○之機車時，機車卡在其車下，其開不動而將
      車後退才駛離，當時乙○○因手握住機車手把倒在地上時
      受傷，腳則被機車之煞車握把壓到而受傷，乙○○叫了被
      告二次要被告停車，但被告都沒停車，已據乙○○證述如
      前，則在此情況下，被告豈能謂其不知其有撞到乙○○之
      機車以及乙○○因此足、手受傷？則被告於原審上開所辯
      不知道撞到乙○○之機車，亦不知道乙○○受傷云云，應
      係事後卸責之詞，自不足採，則被告肇事致被害人乙○○
      受傷後，即駕車逕自逃離現場，而未將乙○○即時送醫救
      護，以避免傷勢惡化或發生其他之危險，實屬明確。
（七）綜上所述，本件事證明確，被告之肇事遺棄之犯行，足堪
      認定，應依法論科。
參、論罪科刑之理由
一、核被告所為，係犯刑法第185條之4之肇事遺棄罪。
二、被告前有違反麻醉藥品管理條例、恐嚇、過失傷害、重利等
    前科，其最近一次於民國88年間因重利案件，經臺灣臺南地
    方法院判處有期徒刑4月確定，並於89年1月20日易科罰金執
    行完畢，有臺灣臺南地方法院檢察署刑案資料查註紀錄表及
    臺灣高等法院被告前案紀錄表在卷可稽，其於執行完畢後，
    5年之內再犯本件有期徒刑以上之罪，為累犯，應依法加重
    其刑。
肆、本院維持原判之理由
一、原判決以被告丙○○罪證明確，因予適用刑法第185條之4、
    第47條規定，並審酌被告前曾有違反麻醉藥品管理條例、恐
    嚇、過失傷害及重利之前科，其品行非佳，有上開臺灣臺南
    地方法院檢察署刑案資料查註紀錄表及臺灣高等法院被告前
    案紀錄表可稽，並審酌其生活狀況、智識程度為國中畢業、
    被告肇事後已與甲○○及乙○○成立民事和解，以及被告肇
    事逃逸猶飾詞狡卸，毫無悔意，檢察官求刑10月等一切情狀
    ，爰量處有期徒刑十月，以示懲儆。
二、本院經核，原判決認事用法，均無違誤，量刑亦稱妥適。上
    訴意旨謂原判決量到太重云云。然查原判決審酌此情，量處
    被告有期徒刑十月，本院認原判決量刑，符合罪刑相當原則
    ，並無不當。被告上訴意旨，請求減輕其刑，核無理由，應
    予駁回。
伍、被告經合法傳喚，無正當之理由不到庭，有本院刑事送達證
    書、查詢申請單可證（見本院上訴卷第36頁、第44頁），本
    院不待其陳述，逕行判決。
陸、適用之法律：刑事訴訟法第368條、第371條。
本案經檢察官邱克斌到庭執行職務。
中    華    民    國    95    年    4     月    20    日
                  刑事第二庭    審判長法  官  葉居正
                                      法  官  李文福
                                      法  官  吳森豐
以上正本證明與原本無異。
如不服本判決，應於收受本判決後十日內向本院提出上訴書狀。
其未敘述上訴理由者並得於提起上訴後十日內向本院補提理由書
狀（均須按他造當事人之人數附繕本）「切勿逕送上級法院」。
                                      書記官  李梅菊
中    華    民    國    95    年    4     月    20    日
附錄本案論罪科刑法條全文：
中華民國刑法第185條之4
駕駛動力交通工具肇事，致人死傷而逃逸者，處6月以上5年以下
有期徒刑。


司法院資訊處製作；財團法人民間司法改革基金會備份。
